【裁判字號】    98,交簡上,326
【裁判日期】    981228
【裁判案由】    過失傷害
【裁判全文】
臺灣桃園地方法院刑事判決           98年度交簡上字第326號
上  訴  人
即  被  告  甲○○
上列上訴人即被告因過失傷害案件，不服本院中華民國98年9 月
22日98年度壢交簡字第2321號第一審簡易處刑判決（聲請簡易判
決處刑案號：98年度偵字第12771 號），本院管轄之第二審合議
庭判決如下：
    主  文
上訴駁回。
甲○○緩刑貳年。
    事  實
一、甲○○於民國98年5 月7 日上午6 時58分許，駕駛車牌號碼
    K8-3949 號自用小客車，沿桃園縣龜山鄉○○○路由西向東
    方向行駛，行經文化一路與華亞三路口欲右轉樂善寺方向時
    ，本應注意轉彎車應讓直行車先行，其於轉彎過程中亦能認
    識外側車道或車道路面邊線外之路外範圍通常會有機車繼續
    直行行駛之可能性，尤應提高對於外側車道或車道路面邊線
    外之路外範圍有直行機車之注意，於看清確認其右側及車道
    路面邊線外之路外範圍已無來車，或有禮讓其先行之情形下
    方可右轉，而依當時現場天候晴、日間有自然光線、柏油鋪
    設之路面乾燥無缺陷、視距良好無障礙物等客觀狀況下，並
    無不能注意之情形。乃甲○○仍疏於注意及此，於駛至該交
    岔路口即貿然右轉欲往樂善寺方向行駛，適有乙○○騎乘車
    牌號碼521-GGB 號重型機車，沿同路同向直行於其右前方，
    二車遂於上開交岔路口處發生碰撞，致乙○○人車倒地，因
    而受有外傷性蜘蛛網腔出血、右側頭皮撕裂傷等傷害。甲○
    ○肇事後留待現場，於有偵查犯罪權限之公務員或機關不知
    何人犯罪前，向據報到場處理之警員承認其為肇事人自首接
    受調查裁判。
二、案經乙○○訴由桃園縣政府警察局龜山分局報請臺灣桃園地
    方法院檢察署檢察官偵查後，聲請簡易判決處刑。
    理  由
一、證據能力之說明
  (一)按被告之自白，非出於強暴、脅迫、利誘、詐欺、疲勞訊問
    、違法羈押或其他不正之方法，且與事實相符者，得為證據
    ；被告陳述其自白係出於不正之方法者，應先於其他事證而
    為調查，該自白如係經檢察官提出者，法院應命檢察官就自
    白之出於自由意志，指出證明之方法，刑事訴訟法第156 條
    第1 項、第3 項定有明文。準此，被告對檢察官所提被告於
    警詢時及偵查中自白之證據能力俱無意見，本院亦查無明顯
    事證足證檢、警機關於製作該等筆錄，有對被告施以不正方
    法之情事，是被告於審判外之陳述，均係出於任意性之陳述
    ，且與事實相符，均認具證據能力。
  (二)次按被告以外之人於審判外之言詞或書面陳述，除法律有規
    定者外，不得作為證據。被告以外之人於審判外之陳述，雖
    不符前4 條（指刑事訴訟法第159 條之1 至第159 條之4 ）
    之規定，而經當事人於審判程序同意作為證據，法院審酌該
    言詞陳述或書面陳述作成時之情況，認為適當者，亦得為證
    據。當事人、代理人或辯護人於法院調查證據時，知有第15
    9 條第1 項不得為證據之情形，而未於言詞辯論終結前聲明
    異議者，視為有前項之同意。刑事訴訟法第159 條第1 項、
    第159 條之5 第1 項、第2 項，分別定有明文。查被告於審
    判期日未到庭，亦未於審判程序中另以書狀對於被告以外之
    人證人即告訴人乙○○於審判外之書面陳述筆錄及其他文書
    證據，於言詞辯論終結前聲明異議，檢察官對此等證據之證
    據能力亦不爭執，復本院認其作成之情形並無不當之情形，
    經審酌後認為適當，故告訴人乙○○之警詢、偵查筆錄、道
    路交通事故現場圖、道路交通事故調查報告表(一)、(二)及長庚
    醫療財團法人林口長庚紀念醫院（下稱長庚醫院）診斷證明
    書係證明犯罪事實存否所必要之證據，而足見審判外筆錄及
    文書具相當之可信性，依前述「同意性」之傳聞法則例外規
    定，被告以外之人於審判外之陳述均具證據能力。
二、被告上訴意旨略以：告訴人乙○○騎乘前述機車在其後方，
    且於現場交岔路口前約30公尺處，即啟動右轉方向燈靠右前
    行，告訴人見狀猶未減速慢行，始撞擊被告所駕駛之前述自
    小客車云云。
三、犯罪事實之認定
  (一)上訴人即被告甲○○經合法傳喚，無正當理由不到庭，惟其
    於警詢、偵查中固不否認有在98年5 月7 日上午6 時58分許
    ，駕駛車牌號碼K8-3949 號自用小客車，行經桃園縣龜山鄉
    ○○○路與華亞三路口欲右轉樂善寺時，與沿同路同向之告
    訴人所騎乘之機車於上開交岔路口處發生碰撞，告訴人因而
    受有外傷性蜘蛛網腔出血、右側頭皮撕裂傷等傷害之事實。
    惟矢口否認有何過失情節，辯稱：伊於現場交岔路口前約30
    公尺處，即開啟右轉方向燈並靠右前行，於轉彎時並未發現
    機車，且車速緩慢云云。上訴本院後雖未到庭，惟具狀表示
    ：告訴人所受傷害係其並未遵守交通規則碰撞被告所駕駛之
    前開自小客車所致云云。
  (二)經查，被告於98年5 月7 日上午6 時58分許，駕駛前開自用
    小客車，沿桃園縣龜山鄉○○○路由西向東方向行駛，行經
    文化一路與華亞三路口欲右轉樂善寺時，適有告訴人騎乘車
    牌號碼521-GGB 號重型機車，沿同路同向直行，二車遂於上
    開交岔路口處發生碰撞，告訴人因而人車倒地，受有外傷性
    蜘蛛網腔出血、右側頭皮撕裂傷等情，為被告所是認明確，
    核與告訴人於警詢、偵查中所指訴兩車動線之情形大抵合致
    ，復有道路交通事故調查報告表(一)、(二)、道路交通事故現場
    圖及處理員警所拍攝之現場及車損相片8 張、長庚醫院診斷
    證明書可為佐據（參偵查卷第16頁至第22頁），此部分事實
    足為認定。至被告雖以前詞置辯，然證人即告訴人乙○○於
    警詢中證述：當時其騎乘上揭機車由華亞3 路往文化一路方
    向外側車道直行，其前方道路均無車輛，行駛至事故現場時
    ，發現有一部銀色自小客車速度很快，由其左後方駛近，印
    象中其只覺得遭後方物體掃過，即失去意識等語，核與其在
    偵查中證述之情節合致（參偵查卷第6 頁至第7 頁）。觀諸
    告訴人騎乘之前開機車車損情形，係左側踏板部位左前端車
    殼破損、左側車身及左後車身分別有摩擦及碰撞痕跡；另被
    告所駕駛之上揭自小客車車損部位則為右側照後鏡損壞、右
    側車輪上緣車體有一道輕微擦痕、後方車身略有些微擦痕等
    情，此有現場車損照片8 張在卷足憑（參偵查卷第20頁至第
    22頁）。雖被告辯稱告訴人騎乘之機車自伊後方駛來，並表
    示其時速約25公里，轉彎時車速僅約5 公里云云。惟查，苟
    係告訴人自後方撞擊刻正右轉之被告所駕駛之前開車輛，何
    以被告所駕駛之上開自小客車僅有右側照後鏡損壞，而車體
    部分並無明顯遭撞之痕跡，反係車體前、後略有擦痕，而告
    訴人所騎乘之上述機車為左側車身前、後均有遭擦撞之明顯
    痕跡，甚且左側踏板前端破裂略為嚴重，足認應係告訴人騎
    乘前述機車於上揭路段行駛中，被告駕駛前開自小客車自後
    方較告訴人車速為快之速度前進，於上開交岔路口右轉時，
    擦撞告訴人所騎乘之機車致告訴人人車倒地一情為真。又參
    酌肇事路段之車道筆直且路面非窄，而依據被告及告訴人所
    述當時亦非車流量大之時段，不論被告當時車速若干，果被
    告於右轉前確有查看並禮讓告訴人之直行車先行，斷無可能
    未發現告訴人所騎乘之機車而仍撞擊，此並有上開現場照片
    足憑（參偵查卷第20頁）。是以被告前揭係告訴人騎乘機車
    未遵守交通規則始由後方撞擊等節所為之辯詞，難以憑採，
    證人即告訴人上開證述，較為可信。
  (三)按轉彎車應讓直行車先行。道路交通安全規則第102 條第1
    項第7 款規定甚明。而依當時現場天候晴、日間有自然光線
    、柏油鋪設之路面乾燥無缺陷、視距良好無障礙物等客觀狀
    況，並無不能注意之情形。詎被告仍疏於注意及此，於駛至
    該交岔路口即貿然右轉欲往樂善寺方向行駛，而撞擊告訴人
    所騎乘機車致告訴人人車倒地並受有前開傷勢，其有過失甚
    明。復以告訴人確因本件車禍受有前揭傷害，亦有告訴人提
    出之長庚醫院診斷證明書在卷可稽（參偵查卷第19頁）。足
    認被告上開過失行為與本件告訴人之傷害結果具有相當因果
    關係。至被告聲請應將本件事故送請專業機構鑑定乙節，然
    查車輛行車事故鑑定委員會之鑑定意見僅供法院判決之參考
    ，本院本不受其拘束，且本院認本件車禍之肇事責任已經明
    確，無再送請鑑定之必要。
  (四)綜上所述，本件事證已臻明確，被告如事實欄所載之犯罪事
    實已堪認定，應予依法論科。
四、論罪科刑之法律適用
  (一)核被告甲○○所為，係犯刑法第284 條第1 項前段之過失傷
    害罪。另被告於肇事後，於有偵查權限之機關知悉肇事者係
    何人前，留待現場向前來處理之桃園縣政府警察局交通隊交
    通小隊警員陳志華坦承肇事，此有桃園縣政府警察局道路交
    通事故肇事人自首情形記錄表1 紙附卷可憑，為對於未發覺
    之罪自首而受裁判，依刑法第62條前段之規定得減輕其刑。
    原審基此認定，援引刑法第284 條第1 項前段、第62條前段
    、第41條第1 項前段，刑法施行法第1 條之1 第1 項、第2
    項前段等規定，並審酌被告過失程度，告訴人所受傷勢情形
    ，而被告未與告訴人達成民事和解等一切情狀，逕以簡易判
    決判處被告拘役30日，如易科罰金，以新臺幣1 千元折算1
    日，原審認事用法，均無違誤，量刑亦屬妥適。被告上訴意
    旨指摘原審判決不當，恐非允洽。從而，本件上訴為無理由
    ，應予駁回。
  (二)又被告未曾受有期徒刑以上刑之宣告，有臺灣高等法院被告
    前案紀錄表可按，其因一時失慮，偶罹刑典，事後已坦承犯
    行，且與告訴人達成和解，並給付賠償金額，此有調解筆錄
    及本院98年12月16日審判筆錄存卷可參，已見其深具悔意，
    是被告經此偵、審教訓後，當知所警惕，告訴人當庭亦表示
    不反對被告為緩刑宣告，本院認尚無逕對被告施以短期自由
    刑之必要，為期其能有效回歸社會，故原審對被告宣告之刑
    ，以暫不執行為適當，爰依刑法第74條第1 項第1 款規定，
    併予宣告緩刑2 年，以啟自新。
五、本件被告經合法傳喚，無正當理由未到庭，爰依刑事訴訟法
    第371 條規定，不待其陳述逕行判決。
據上論斷，應依刑事訴訟法第455 條之1 第1 項、第3 項、第36
8條、第371 條，刑法第74條第1項第1款，判決如主文。
本案經檢察官梁光宗到庭執行職務。
中    華    民    國    98    年    12    月    28    日
                交通法庭  審判長法  官  錢建榮
                                法  官  黃翊哲
                                法  官  呂美玲
以上正本證明與原本無異。
不得上訴。
                                書記官  李玉華
中    華    民    國    99    年    1     月    4     日
附論本案論罪科刑法條：
中華民國刑法第284條
（過失傷害罪）
因過失傷害人者，處 6 月以下有期徒刑、拘役或 5 百元以下罰
金，致重傷者，處 1 年以下有期徒刑、拘役或 5 百元以下罰金
。
從事業務之人，因業務上之過失傷害人者，處1 年以下有期徒刑
、拘役或1 千元以下罰金，致重傷者，處3 年以下有期徒刑、拘
役或2 千元以下罰金。

司法院資訊處製作；財團法人民間司法改革基金會備份。
